【裁判字號】    95,易,947
【裁判日期】    950726
【裁判案由】    詐欺
【裁判全文】
臺灣臺中地方法院刑事判決               95年度易字第947號
公  訴  人  臺灣臺中地方法院檢察署檢察官
被      告  丙○○
                    7號
上列被告因詐欺案件，經檢察官聲請以簡易判決處刑（94年度偵
字第18277號、第19830號），及移送併案審理（95年度偵字第80
87號），本院豐原簡易庭認不宜逕以簡易判決處刑，移由本院改
依通常程序審理（95年度豐簡字第206號），本院判決如下：
    主    文
丙○○連續幫助意圖為自己不法之所有，以詐術使人將本人之物
交付，處有期徒刑陸月，如易科罰金，以銀元佰元即新臺幣玖
佰元折算壹日。
    事    實
一、丙○○曾於民國九十一年間因犯幫助詐欺取財罪，經本院於
    九十四年十月三十一日以九十四年度中簡字第一二六七號判
    決，判處有期徒刑三月確定，業於九十五年二月十五日易科
    罰金執行完畢（不構成累犯）。詎猶不知悔改，明知申請帳
    戶、金融卡使用係輕而易舉之事，一般人無故取得他人金融
    帳戶、金融卡使用之行徑常與財產犯罪之需要密切相關，且
    能預見該帳戶有遭他人利用作為詐騙工具之可能，竟仍不違
    其本意，而另行基於幫助詐欺集團向他人詐取財物之概括犯
    意，(一)先於九十三年三月二日至同月四日間之不詳某時，在
    臺中市○○路與北屯路口，將其於九十三年三月二日前往位
    於臺中縣沙鹿鎮○○路三五五號之臺灣中小企業銀行沙鹿分
    行，以本人名義開立之帳號第00000000000號活
    期儲蓄存款帳戶存摺、金融卡、金融卡密碼等，交付真實姓
    名、年籍不詳之成年人。該成年人即與共組詐欺集團之其他
    成員，共同基於意圖為自己不法所有之犯意，於同年月十一
    日，撥打電話向看報紙找工作之甲○○佯稱：伊係臺灣區就
    業服務中心之葉先生，要面試需先操作提款機，繳納無前科
    證明書新臺幣（下同）三十元費用等語，使甲○○不疑有詐
    而陷於錯誤，於同日下午二時三十三分，持金融卡至聯信商
    業銀行自動櫃員機前，依對方指示操作，將所有三萬六千二
    百零七元轉帳匯入上開臺灣中小企業銀行沙鹿分行帳戶內；
    (二)又於九十三年三月十三日某時，在臺中市○○路與北屯路
    口，以二千元之代價，將其於同月十日前往臺中縣豐原市○○○路○段六十號之國泰世華商業銀行豐北分行（聲請簡易
    判決處刑書誤載為豐原分行），以本人名義開立之帳號第Ｚ
    00000000000000號活期儲蓄存款帳戶存摺、
    金融卡、金融卡密碼等，交付真實姓名、年籍不詳，綽號「
    小蔣」之成年男子，並獲得二千元之報酬。該綽號「小蔣」
    之成年男子即與共組詐欺集團之其他成員，共同基於意圖為
    自己不法所有之犯意，於同月十八日下午一時許，冒用丁○○友人名義撥打電話向臺北縣之丁○○佯稱：伊母親住院急
    需借用現金等語，使丁○○不疑有詐而陷於錯誤，持所有合
    作金庫銀行汐止分行金融卡至自動櫃員機前操作，將所有八
    萬八千零八十八元轉帳匯入上開國泰世華商業銀行豐北分行
    帳戶內。丙○○即連續以前開方式幫助詐欺集團詐騙財物。
    嗣甲○○、丁○○發覺受騙後報警，因而查獲上情。
二、案經嘉義市警察局第二分局、臺中縣警察局豐原分局報告臺
    灣臺中地方法院檢察署檢察官偵查起訴及移送併案審理。
    理    由
一、訊據被告丙○○固對上開臺灣中小企業銀行沙鹿分行帳戶、
    國泰世華商業銀行豐北分行帳戶分別係其於九十三年三月二
    日、同月十日，以本人名義所開立使用之事實，坦白承認，
    惟矢口否認有何幫助詐欺取財之犯行，辯稱：其分別開立上
    開二帳戶後，均將該等帳戶存摺、金融卡放置於戶籍地家中
    ，之後家中遭竊，上開二帳戶之存摺就不見了，沒有將帳戶
    存摺、提款卡及密碼賣給他人或提供給他人使用云云。經查
    ：
（一）被害人甲○○、丁○○前開如何因受詐騙而分別以金融卡
      操作自動櫃員機轉帳匯款所有金錢至被告開立之上開帳戶
      內等情，已據被害人甲○○、丁○○於警詢時指述綦詳，
      並有被害人甲○○之聯信商業銀行自動櫃員機交易明細表
      、臺中市警察局第三分局受理詐騙帳戶通報警示、詐騙電
      話簡便格式表、臺灣中小企業銀行沙鹿分行九十三年四月
      十四日九三沙鹿字第ＯＯ九Ｏ五─一號函附之被告開戶資
      料及存款交易明細查詢單、該分行九十五年六月二十八日
      九五沙鹿字第ＯＯ二五九號函附之金融卡申請書各一份；
      被害人丁○○之合作金庫銀行交易明細表、臺北縣政府警
      察局汐止分局汐止派出所受理詐騙帳戶通報警示、詐騙電
      話斷話簡便格式表、受理刑事案件報案三聯單、國泰世華
      商業銀行上開帳戶開戶及交易明細資料各一份附卷可稽，
      足認被告上開二帳戶確均供作詐騙集團分別向被害人甲○○、丁○○詐騙金錢所用甚明。
（二）被告雖以前詞為辯，然查(1)被告於本院九十五年五月二十
      四日行準備程序時已供稱：「我將臺灣中小企銀沙鹿分行
      帳戶．．．的存摺，在文心路北屯路口將存摺借給不詳姓
      名的朋友，．．．，我那朋友說存摺只借幾天而已，．．
      ．要借我的存摺讓朋友匯款，什麼時間借給他的我忘記了
      」等語，可見被告確將上開臺灣中小企業銀行沙鹿分行帳
      戶交付真實姓名、年籍不詳之成年人使用。(2)又被告於九
      十四年六月十四日警詢時業已供認稱：「（問：你去申請
      國泰世華商業銀行豐北分行之帳號Ｚ000000000
      00000號，作何用途？）答：當時申請該帳戶是要繳
      保險費之用，後來因我朋友說他本人帳戶不能使用想要跟
      我買帳戶，所以才賣他的。（問：你於何時、何地將申請
      國泰世華商業銀行豐北分行之帳號Ｚ000000000
      00000號，販售於何人？）答：我約於九十三年三月
      十三日在臺中市○○路與北屯路口，將申請國泰世華商業
      銀行豐北分行之帳號Ｚ00000000000000號
      ，販售給我的朋友綽號【小蔣】。（問：你販售帳戶外還
      有無交付其他物品？以何價錢販售？答：我以新臺幣貳仟
      元販售於我的朋友綽號【小蔣】，將帳戶之存摺、提款卡
      並告知其密碼作為代價。（問：你是否知道你的朋友綽號
      【小蔣】之真實姓名及聯絡方式？或他的住所？）答：我
      不知道．．．」等語（見豐警卷第七頁至第八頁），足見
      被告確有販售上開國泰世華商業銀行豐北分行帳戶情事。
      (3)再被告於九十三年七月二十一日偵查中供稱：其家中遭
      竊三次，第一次係九十一年五月間，第二次是九十二年八
      月中旬，第三次是九十三年三月間等語（見臺灣新竹地方
      法院九十三年度偵字第四七二七號卷第八十五頁）；於九
      十三年七月十七日警詢時復供稱：直到九十三年四月初，
      其父告知家中遭竊，才知銀行存摺及提款卡均遭竊不見等
      語（見嘉市警卷第二頁背面）。而被告上開臺灣中小企業
      銀行沙鹿分行及國泰世華商業銀行豐北分行帳戶，自開戶
      後均無申請掛失業務，參以金融存款帳戶事關存戶個人財
      產權益之保障，其與存戶及提款卡結合，專有性自屬更高
      ，若落入不明人士手中，極易被利用為取贓之犯罪工具，
      是一般人均有妥為保管以防止他人任意使用之認識。如被
      告所辯其上開二帳戶存摺均遭竊屬實，何以其於知悉竊盜
      情事後，肯甘冒存摺遭有心人士作為犯罪工具利用之危險
      ，而遲未辦理掛失，此顯悖於一般人管理帳戶之常情，是
      其上開所辯，尚難遽信，其前開自白，應與事實相符，堪
      以採信。
（三）又按一般社會常情，欲使用金融卡領取款項者，須於金融
      機構設置之自動櫃員機上依指令操作，並輸入正確之密碼
      ，方可順利領得款項，由此可見，如非經帳戶所有人同意
      、授權而告知金融卡密碼等情況，單純持有金融卡之人，
      欲隨機輸入號碼而領取款項之機會，以磁條金融卡四位密
      碼之設計，不法之人任意輸入號碼而與正確之密碼相符者
      ，機率微乎其微。參以被告於九十三年三月二日申請開立
      前開臺灣中小企業銀行沙鹿分行帳戶，並領取存摺、金融
      卡後，該帳戶隨即於同月四日起即有以金融卡轉帳、提款
      之紀錄，亦有上開帳戶之交易明細查詢單可按，顯見上開
      帳戶存摺、金融卡及密碼於該帳戶開立日（即九十三年三
      月二日）以後至同月四日間之不詳某時，已流入他人之手
      。如非被告將該帳戶金融卡、密碼告知他人，該帳戶應無
      隨即遭人以金融卡、密碼進行轉帳、提款使用，並於同月
      十一日旋遭人供作詐欺取財之人頭帳戶使用，且前開被害
      人甲○○匯入之款項即所詐得之金錢亦應無得於同日最短
      時間內即遭詐欺集團提領一空之理，顯見該帳戶金融卡密
      碼應係被告告知他人者方是。
（四）況以不法集團，若非確定該帳戶所有人不會報警或掛失止
      付，伊等應不至於以該帳戶從事於財產犯罪，以避免遭警
      循線追查或徒勞無功。衡諸前開被害人甲○○匯入款項至
      被告上開上開臺灣中小企業銀行沙鹿分行帳戶後，該筆匯
      款隨即遭領取，更足見該詐騙之不法集團，於向被害人甲○○詐騙時，確有把握該帳戶不會遭帳戶所有人掛失止付
      ，而此等確信，在該帳戶係竊得之情形，實無發生之可能
      。是被告上開所辯，顯不足採信，堪認被告確有將上開臺
      灣中小企業銀行沙鹿分行帳戶之存摺、金融卡及密碼提供
      與詐欺集團成員使用甚明。
（五）又一般國人向金融機構開設帳戶，並無任何法令限制，若
      係用於存提款之正當用途，大可光明正大自行申請使用，
      而帳戶之用途係用來存提款項，一旦有人無故收集取得他
      人帳戶使用，依一般常識認知，極易判斷乃係該隱身幕後
      之使用人基於使用別人之帳戶，存提款情形可不易遭人循
      線追查之考慮而為，此行徑常與財產犯罪之需要密切相關
      ，自可產生與不法犯罪目的相關之合理懷疑，且依一般稍
      具知識之人，對於日常生活常見之不法之徒，利用他人帳
      戶以掩人耳目進行之不法行為中，最常見者不外乎詐騙他
      人錢財，而以帳戶作為犯罪工具，是存摺、金融卡等乃係
      個人重要物件，一般人自不會任意交由他人保管，被告竟
      仍將其帳戶之存摺、金融卡、重要之金融卡密碼，均交付
      予真實姓名、年籍不詳之成年人使用，或販售與前開綽號
      「小蔣」之成年男子使用，則被告對該等收集帳戶之人可
      能利用帳戶從事詐欺犯罪應可預見其發生，而被告仍願意
      提供使用，足見被告於提供上開二帳戶之時，其主觀上有
      幫助他人詐欺取財之故意，亦堪以認定。
（六）綜上所述，被告前開連續幫助詐欺取財之犯行，堪以認定
      ，應依法論科。
二、新舊法比較：
    (一)查被告行為後，刑法第二條第一項、刑法第三十三條第五
      款業經總統於九十四年二月二日以華總一義字第Ｚ000
      0000000號令修正公布，並刪除刑法第五十六條規
      定，且自九十五年七月一日起施行（下稱新法；修正前刑
      法下稱舊法）。又罰金罰鍰提高標準條例第二條亦經總統
      於九十五年五月十七日以華總一義字第Ｚ0000000
      000號令公布刪除，並自九十五年七月一日施行。而刑
      法施行法第一條之一於九十五年六月十四日以華總一義字
      第Ｚ0000000000號令修正公布增訂。新法第二
      條第一項之規定，係規範行為後法律變更所生新舊法律比
      較適用之準據法，於新法施行後，應適用新法第二條第一
      項之規定，為「從舊從輕」之比較。
    (二)(1)被告所犯刑法第三十條、第三百三十九條第一項之幫助
      詐欺取財罪，其法定刑中規定有得科或併科罰金刑，而新
      法第三十三條第五款關於主刑罰金已修正為：「罰金：新
      臺幣一千元以上，以百元計算」，與舊法第三十三條第五
      款規定：「罰金：（銀元）一元以上」相較，修正後關於
      罰金刑之法定範圍顯已提高，新法顯然不利於被告，自應
      適用舊法第三十三條第五款規定。又修正增訂之刑法施行
      法第一條之一規定「中華民國九十四年一月七日刑法修正
      施行後（按指九十五年七月一日），刑法分則編所定罰金
      之貨幣單位為新臺幣。九十四年一月七日刑法修正時，刑
      法分則編未修正之條文定有罰金刑者，自九十四年一月七
      日刑法修正施行後，就其所定數額提高為三十倍。但七十
      二年六月二十六日到九十四年一月七日新增或修正之條文
      ，就其所定數額提高為三倍」。被告所犯上開幫助詐欺取
      財罪，於刑法施行法第一條之一修正增訂前，其法定罰金
      刑之貨幣單位為銀元，罰金刑之提高標準應適用罰金罰鍰
      提高標準條例第一條規定「依法律應處罰金、罰鍰者，就
      其原定數額得提高為二倍至十倍」，再依現行法規所定貨
      幣單位折算新臺幣條例第二條規定「現行法規所定金額之
      貨幣單位為圓、銀元或元者，以新臺幣元之三倍折算之」
      ，如換算為新臺幣，應為法定罰金刑乘十乘三，結果係提
      高三十倍。如適用增訂之刑法施行法第一條之一規定亦係
      提高三十倍，新法並無較有利於被告之情形，故依刑法第
      二條第一項前段規定，於宣告被告罰金刑時，自應適用行
      為時之法律即罰金罰鍰提高標準條例第一條、現行法規所
      定貨幣單位折算新臺幣條例第二條規定，提高法定罰金刑
      之標準。(2)新法已刪除刑法第五十六條連續犯規定，被告
      二次幫助詐欺取財之犯行，依舊法本可依連續犯論以裁判
      上一罪，依新法則應數罪併罰，新法顯然不利於被告。(3)
      新法第四十一條第一項前段規定「犯最輕本刑為五年以下
      有期徒刑以下之刑之罪者，而受六個月以下有期徒刑或拘
      役之宣告者，得以新臺幣一千元、二千元或三千元折算一
      日，易科罰金」；舊法第四十一條第一項前段則規定「犯
      最重本刑為五年以下有期徒刑以下之刑之罪，而受六個月
      以下有期徒刑或拘役之宣告，因身體、教育、職業、家庭
      之關係或其他正當事由，執行顯有困難者，得以一元（按
      ：指銀元，下同）以上三元以下折算一日，易科罰金」。
      修正前罰金罰鍰提高標準條例第二條係規定「依刑法第四
      十一條易科罰金或第四十二條第二項易服勞役者，均就其
      原定數額提高為一百倍折算一日；法律所定罰金數額未依
      本條例提高倍數，或其處罰法條無罰金刑之規定者，亦同
      」。依被告行為時易科罰金之折算標準，經提高後，係以
      銀元三百元折算一日，再依現行法規所定貨幣單位折算新
      臺幣條例第二條規定「現行法規所定金額之貨幣單位為圓
      、銀元或元者，以新臺幣元之三倍折算之」折算為新臺幣
      後，得以新臺幣三百元以上新臺幣九百元以下折算一日，
      較之新法第四十一條第一項前段規定，得以新臺幣一千元
      、二千元或三千元折算一日之規定，自以行為時法為有利
      於被告。
    (三)經綜合與本案罪刑有關之連續犯加重、罰金刑法定範圍、
      易科罰金折算標準及罰金提高標準等一切情形，比較新舊
      法結果，新法並無較有利於被告之情形，依刑法第二條第
      一項前段之規定，本案仍應適用舊法即行為時法即刑法第
      五十六條、第四十一條第一項前段、修正前罰金罰鍰提高
      標準條例第二條之規定，諭知易科罰金之折算標準。
三、按刑法上之幫助犯，係對於犯罪與正犯有共同之認識，而以
    幫助之意思，對於正犯資以助力，而未參與實施犯罪之行為
    者而言。被告將其開立之前開二帳戶之存摺、金融卡、重要
    之金融卡密碼，分別交予真實姓名、年籍不詳之成年人及綽
    號「小蔣」之成年男子充為詐欺集團成員詐欺取財之帳戶使
    用，顯係基於幫助他人詐欺取財之犯意，且所為提供帳戶予
    他人之行為係屬刑法詐欺取財罪構成要件以外之行為。核被
    告所為，均係犯刑法第三十條第一項前段、第三百三十九條
    第一項之幫助詐欺取財罪。被告先後二次幫助詐欺取財，時
    間緊接，所犯為構成要件相同之罪名，顯係基於概括犯意為
    之，應依修正前刑法第五十六條連續犯之規定論以一罪，並
    加重其刑。其以幫助他人犯罪之意思而參與前開犯罪構成要
    件以外之行為，應依刑法第三十條第二項規定，按正犯之刑
    減輕之，並先加重而後減輕之。又被告於九十三年三月十三
    日某時，在臺中市○○路與北屯路口，以二千元之代價，將
    上開國泰世華商業銀行豐北分行帳戶出售交付與前開綽號「
    小蔣」成年男子，供為詐欺集團詐財使用之幫助詐欺取財，
    業據起訴，且經檢察官移送併案審理，本院認該移送併案審
    理部分與起訴部分，具有同一事實之一罪關係，自應併予審
    理。爰審酌被告有前開幫助詐欺取財前科，素行不佳，復提
    供前開二帳戶供他人非法使用，幫助犯罪者隱匿真實身分，
    助長社會犯罪風氣及增加追緝犯罪之困難度，其犯罪動機、
    目的、手段及犯罪後猶矢口否認犯行，足見其毫無悔意，惟
    念其所為僅為幫助行為，尚未實際參與詐欺取財之犯行，可
    責難性較輕及被害人受騙金額非鉅等一切情狀，量處如主文
    所示之刑，並依修正前第四十一條第一項前段規定，諭知易
    科罰金之折算標準，以資懲儆。
據上論斷，應依刑事訴訟法第四百五十二條、第二百九十九條第
一項前段，刑法第二條第一項前段、修正前刑法第五十六條、刑
法第三百三十九條第一項、第三十條、修正前刑法第四十一條第
一項前段，罰金罰鍰提高標準條例第一條前段、修正前罰金罰鍰
提高標準條例第二條，判決如主文。
本案經檢察官乙○○到庭執行職務。
中    華    民    國    95    年    7    月    26     日
                      臺灣臺中地方法院刑事第11庭
                            審判長法  官  林源森
                                  法  官  莊嘉蕙
                                  法  官  丁智慧
上正本證明與原本無異。
如不服本判決，應於送達後10日內向本院提出上訴狀（須附繕本
），上訴於臺灣高等法院臺中分院。
                                  書記官  陳淑華
中    華    民    國    95    年    7    月    26     日
附錄本案論罪科刑法條全文：
刑法第339條第1項
意圖為自己或第三人不法之所有，以詐術使人將本人或第三人之
物交付者，處5年以下有期徒刑、拘役或科或併科1千元以下罰金
。


司法院資訊處製作；財團法人民間司法改革基金會備份。
